【裁判字號】    99,台抗,276
【裁判日期】    990422
【裁判案由】    聲請強制執行聲明異議
【裁判全文】
最高法院民事裁定              九十九年度台抗字第二七六號
再 抗告 人  甲○○
代  理  人  謝維仁律師
上列再抗告人因與相對人戊○○等間聲請強制執行事件，聲明異
議，對於中華民國九十九年一月二十六日台灣高等法院裁定（九
十九年度抗字第四七號），提起再抗告，本院裁定如下：
    主  文
再抗告駁回。
再抗告程序費用由再抗告人負擔。
    理  由
按對於抗告法院所為抗告有無理由之裁定再為抗告，僅得以其適
用法規顯有錯誤為理由者為限，並應經再抗告法院之許可；此項
許可，以原裁定所涉及之法律見解具有原則上之重要性者為限，
此觀民事訴訟法第四百八十六條第四項及第四百九十五條之一第
二項準用第四百六十九條之一規定自明。此項規定，於聲請強制
執行事件，依強制執行法第三十條之一之規定，亦應準用之。又
所謂適用法規顯有錯誤云者，並不包括裁定疏未調查證據，或就
抗告理由漏未斟酌，或裁定不備理由之情形在內。本件再抗告人
以相對人即債權人庚○○、戊○○及己○○等三人（下稱庚○○
等三人）持仲裁判斷書所載債權額新台幣（下同）三十萬元、仲
裁費一萬七千八百六十六元及執行費二千五百四十三元，計三十
二萬零四百零九元為執行名義，向台灣台北地方法院（下稱台北
地院）聲請對其財產強制執行，經該法院以九十七年度執字第八
九五○二號事件受理，扣押收取其對第三人銀行之存款債權五萬
零四十九元、十一萬六千七百五十一元，並拍賣其股票所得二十
一萬二千二百四十七元，共五十九萬一千二百九十四元，顯已逾
相對人執行名義之債權額，台北地院竟未終結該執行程序，復就
其所有坐落台北市○○街七三巷五六弄二九號三樓房屋連同其基
地即同市○○段○○段五一八地號土地所有權應有部分七百六十
八分之八三（下稱系爭房地）為執行，且於民國九十八年十月十
五日下午三時拍賣，其所有該土地應有部分面積過大，因聲請重
新鑑價，遭法院不予理會，乃提起債務人異議之訴，並聲請停止
執行，經台北地院裁定准再抗告人以四萬四千九百七十八元為庚
○○等三人供擔保後，系爭執行事件強制執行程序，於該債務人
異議之訴事件判決確定前，應予停止。嗣再抗告人於拍賣當日之
同年十月十五日上午十二時四分辦妥該擔保提存手續，台北地院
竟未停止執行程序，致其他債權人即相對人乙○○、丙○○及丁
○○等三人（下稱乙○○等三人）聲請該法院以九十八年度執司
字第九二三九七號執行事件，於同年十月十五日上午十時併案執
行。又乙○○等三人僅持有原法院九十六年度重上更(一)字第一○
六號民事判決（下稱原法院第一○六號判決）及確定證明書正本
，欠缺本院九十八年度台上字第一三○八號判決正本，該項執行
名義尚不成立，不生強制執行法第三十三條之效力，因依強制執
行法第十二條第一項規定，聲明異議，經台北地院司法事務官駁
回其異議，再由該法院以裁定駁回異議後，再抗告人不服，提起
抗告。原法院以：台北地院上開扣押收取再抗告人存款債權及拍
賣再抗告人股票僅為三十七萬九千零四十七元，再抗告人將股票
拍賣所得二十一萬二千二百四十七元，誤為重複計算。雖再抗告
人指上開執行金額已逾庚○○等三人執行債權額云云，然該扣押
命令係由假扣押債權人空軍第四九九戰術戰鬥機聯隊以該法院九
十七年度執全字第一五七五號執行事件核發，再由該法院調取該
假扣押卷宗併案執行，依強制執行法第三十三條規定，於庚○○
等三人為強制執行聲請時，該假扣押執行事件已實施強制執行行
為之效力，亦及於庚○○等三人，應合併其執行程序，並依同法
第三十一條、第三十二條規定辦理。而上開執行事件所得三十七
萬九千零四十七元於分配各債權人後，庚○○等三人分配金額僅
有二萬九千零二十九元，尚有二十八萬八千八百三十七元未受清
償，自仍有繼續拍賣再抗告人系爭房地以滿足債權之必要。且再
抗告人縱於九十八年十月十五日依法院裁定供擔保金四萬四千九
百七十八元，聲請停止執行，亦因有併案債權人乙○○等三人於
九十八年十月十三日持原法院第一○六號判決暨確定證明書，聲
請對再抗告人強制執行，並經台北地院以九十八年度司執字第九
二三九七號併入上開強制執行事件辦理。按再抗告人聲請停止執
行之事由，係僅就庚○○等三人與再抗告人間發生效力，對於其
他併案債權人乙○○等三人並不生停止執行之效力，亦即部分債
權人強制執行程序有停止執行之事由，執行法院仍須依其他債權
人之聲請，繼續強制執行程序。次查乙○○等三人既提出原法院
第一○六號終局判決正本並確定證明書，所為強制執行之聲請程
式即屬合法，再抗告人以該三人僅持有原法院第一○六號判決及
確定證明書正本，欠缺本院九十八年度台上字第一三○八號判決
正本，其執行名義不成立云云，殊不足取。又台北地院囑託宏大
不動產估價師聯合事務所鑑定系爭房地鑑價報告，就台北市○○
段○○段五一八地號土地部分，係依再抗告人所有權應有部分七
六八分之八三進行鑑定。再抗告人指其土地應有部分面積過大，
應重新鑑價云云，已屬無據。況執行法院核定之最低拍賣價額，
僅為限制投標價額下限，其願出之最高價額並無限制，如該不動
產果值高價，公開投標之市價機制必能充分反應，當不致使債務
人權益受損，該土地經執行法院核定以四百零三萬元為拍賣最低
價額進行第一次拍賣，既無人應買，執行法院即應依強制執行法
第九十一條第二項規定，酌減拍賣最低價額後再行拍賣，再抗告
人指第一次拍賣無人應買後，應再提高拍賣最低價額再拍賣，尤
屬無據，再抗告人抗告為無理由，因以裁定駁回其抗告。再抗告
人雖仍執陳詞，並提出再抗告狀及再抗告狀(一)、(二)、(三)、(四)，泛
以：假扣押執行為「保全程序執行名義」成立，不具強制執行
法第四條第一項之執行名義，不符同法第三十三條所定併案要件
。且執行法院擅變更保全程序為具執行力之執行程序，亦違反民
法第一百四十八條規定。依強制執行法第六條第一項第一款規
定提出之判決正本，當指同法第四條第一項第一款所定「確定終
局判決」，原法院第一○六號判決，「非確定」之「終局」判決
，與各該條款規定不符。已繳交擔保金，應停止拍賣程序而不
停止，違反法院裁定命令，亦違反民法第一百四十八條規定。
系爭土地有應有部分面積過大，執行法院未依強制執行法第七十
七條之一規定鑑估「過大土地」之使用情形及價格即併同拍賣，
致其損失五百二十一萬元，且將該執行應由法官執行，竟任由司
法事務官為之，違反該條及第八十條規定。第二次拍賣公告稿
內容稱主持開標者為法官，但事實進行開標者為司法事務官，再
抗告人當場表示異議，開標及拍賣程序違反民法第一百四十八條
及第一百五十三條規定而無效。依行政程序法第五十一條第二
款規定，本件分配表自九十八年四月十七日收齊三十七萬餘元後
起二個月內即同年六月十七日應完成，該分配表遲至同年十二月
十五日始作成，依行政程序法第一百十一條第七款規定，該分配
表有重大瑕疵而無效，且該分配表作成後未指定分配期日，復未
依強制執行法第三十一條規定於五日前交付再抗告人，並置於民
事執行處任其閱覽，卻強行拍賣再抗告人不動產致再抗告人未能
依同法第三十九條提出異議，有違規定等詞，再為抗告。惟關於
所陳～部分：按「假扣押之裁判」與「確定之終局判決」，
同為強制執行法第四條第一項第一款及第二款所定得為強制執行
之執行名義，並非不具強制執行力之執行名義，再抗告人認其非
執行名義，不符同法第三十三條所定併案要件，尚乏依據。又併
案債權人乙○○等三人既於九十八年十月十五日供擔保聲請停止
執行前之同年月十三日，即提出原法院第一○六號判決正本及判
決確定證明書，聲請強制執行，自僅就庚○○等三人與再抗告人
間發生效力，對乙○○等三人尚不生停止執行之效力，且原法院
第一○六號判決業經本院以九十八年度台上字第一三○八號判決
確定，即屬確定之終局判決無疑，再抗告人任指為非確定之終局
判決，亦有未合。原法院本於上述理由而為此部分再抗告人不利
之裁定，經核洵無適用法規顯有錯誤之情形，其再為抗告，求予
廢棄原裁定，不能認為有理由。關於所陳、部分：原裁定就
此並未說明再抗告人聲明異議及抗告為不足取之理由，僅生該裁
定是否不備理由之問題，要與適用法規顯有錯誤無涉，亦無所涉
及之法律見解具有原則上重要性之情事，此部分再為抗告，依上
說明，自非合法，不應許可。
據上論結，本件再抗告為一部不合法，一部無理由。依強制執行
法第三十條之一、民事訴訟法第四百九十五條之一第二項、第四
百八十一條、第四百四十四條第一項前段、第四百四十九條第一
項、第九十五條、第七十八條，裁定如主文。
中    華    民    國  九十九  年    四    月  二十二  日
                      最高法院民事第五庭
                          審判長法官  朱  建  男
                                法官  顏  南  全
                                法官  林  大  洋
                                法官  沈  方  維
                                法官  張  宗  權
本件正本證明與原本無異
                                      書  記  官
中    華    民    國  九十九  年    五    月    五    日
                                                       s

司法院資訊處製作；財團法人民間司法改革基金會備份。
